【裁判字號】    89,自,88
【裁判日期】    890830
【裁判案由】    詐欺等
【裁判全文】
臺灣高雄地方法院刑事判決                            八十九年度自字第八八號
    自訴人  甲○○
    被  告  乙○○
右列被告因詐欺案件，經自訴人提起自訴，本院判決如左：
    主  文
乙○○意圖為自己不法之所有，以詐術使人將本人之物交付，處有期徒刑肆月。
    事  實
一、乙○○原任職於昱冠保險經紀人股份有限公司，民國八十八年七月十日，其透過
    同事顏亦群之介紹，在高雄市三民區○○○路三二一號，參加以甲○○為會首之
    互助會一會，該互助會每會每月新臺幣（下同）一萬元，採內標方式，即已得標
    之死會會員每月應繳前揭固定金額，活會會員則繳交扣除當月得標利息後之餘額
    ，會員連同會首共計十九會，約定於每月十日在上址開標，會期至九十年一月十
    日止，詎乙○○雖明知其於八十八年十一月間，經濟情況惡化而完全喪失繳交死
    會會款之能力，竟仍意圖為自己不法之所有，利用先前曾四次繳交活會會款所建
    立之信賴關係，於八十八年十一月十日，以三千一百元之高標息標得會款，致使
    甲○○陷於錯誤，誤信乙○○得標後會如期繳納死會會款，而將乙○○標得之會
    款，共計十三萬六千六百元交付乙○○。乙○○於收受前開款項後，除於八十八
    年十一月二十日起即未到任職之昱冠保險經紀人股份有限公司上班外，並未曾繳
    納每月應繳之死會會款，雖甲○○履次以電話或親至乙○○住處向乙○○催討，
    惟乙○○均避不接電話或避不出面，甲○○至此始知受騙。
二、案經甲○○提起自訴。
    理  由
一、訊據被告乙○○固不否認參加以自訴人甲○○為會首之互助會一會，並於八十八
    年十一月十日以標息三千一百元標得會款，標得之會款有全數取得，且未曾繳過
    死會會款等情，惟矢口否認有何詐欺取財犯行，辯稱：當時係因經濟情況突然惡
    化，故無法繳納死會會款，並無詐騙之意圖云云。
  (一)經查：本件被告如何利用曾四次繳交活會會款所建立之信賴關係，致使自訴人陷
    於錯誤，誤信被告得標後會如期繳納死會會款，而將被告標得之會款全數交付被
    告，被告並於收受前開款項後，未曾繳納每月應繳之死會會款等情，業據自訴人
    於本院審理時指訴詳盡，除核與證人顏亦群所述情節互核大致相符外，並有互助
    會單及被告八十八年十二月十八日簽發，面額十五萬元之本票各一紙附卷可稽，
    被告雖以前揭情詞置辯，惟其既於本院訊問：「標到時是打算如何交死會錢？」
    時，答稱：「當初標會後沒有工作，準備用我的積蓄來交死會錢，因為突發事情
    才沒有付」，再於本院訊問：「什麼突發的事？」時，答稱：「因為之前幫人家
    代墊保險費的錢不能收回來」、「沒有辦法提出證明，我也沒有要求人家開票擔
    保或出具任何憑證給我，證明我有幫他們代繳保險費」（以上見八十九年七月二
    十四日訊問筆錄），復於本院訊問：「錢用到哪裡去？」時，答稱：「票先前供
    朋友用，朋友作生意，之後因要做買賣字畫，票快到期，就拿這些錢軋票」（見
    本院八十九年七月五日訊問筆錄），則由被告上開供述，應足認被告八十八年十
    一月十日標取會款之時，根本無任何積蓄且無力繳交死會會款，否則何以需用到
    標得之會款軋票？況被告所稱代墊保險費云云，除其無法提出任何事證以證明確
    有其事外，縱其屬實，亦無「突然」幫人家墊付保險費之理，是其以代墊保險費
    做為其未曾繳交任何一期死會會款之理由，顯然係牽強附會、臨訟杜撰之詞，自
    不足採信。
  (二)又被告自承標得會款後大約十天起即未到任職之昱冠保險經紀人股份有限公司上
    班（見本院八十九年七月五日訊問筆錄），雖其於本院訊問為何不去上班時，答
    稱：「因為出事，而且在那邊也沒有太好的成就，剛好想換工作」（見本院八十
    九年七月二十四日訊問筆錄），惟其既自承八十八年十一月二十日離職起至八十
    九年七月五日止，根本未有任何工作，且自標得會款起至八十九年七月二十四日
    止，未有其他任何經濟來源（見本院八十九年七月五日、八十九年七月二十四日
    訊問筆錄），復於自訴人履次催討時均避不出面，參酌其於第五會即以三千一百
    元之高標息標取會款，並於得標後完全未繳納任何一期死會會款，且其稱代墊保
    險費致無力繳交死會會款一節，不足採信已如前述，故應足認被告於標得會款當
    時，根本無意繳交任何死會會款，其於標會時顯有不法所有之意圖，並因而致自
    訴人陷於錯誤而交付其標得之會款，是本件應非單純之民事債務糾葛，被告利用
    合法之標會行為，達到其詐騙會款之目的至為顯然，其犯行應堪認定。
二、核被告乙○○所為，係犯刑法第三百三十九條第一項之詐欺取財罪。爰審酌被告
    之犯罪動機、目的、手段，與生活狀況、品行、智識程度、詐得財物雖尚非龐大
    ，惟其惡性倒會，常造成會首無力週轉，致互助會倒會，產生連鎖倒會效應，影
    響社會經濟甚大，且迄未賠償自訴人損害、犯罪後態度不佳等一切情狀，量處如
    主文所示之刑，以資懲儆。
據上論斷，應依刑事訴訟法第三百四十三條、第二百九十九條第一項前段，刑法第三
百三十九條第一項，罰金罰鍰提高標準條例第一條前段，判決如主文。
中      華      民      國    八十九    年      八      月     三十     日
                                  臺灣高雄地方法院刑事第七庭
                                    審判長法  官    裕斗
                                          法  官    曾淑娟
                                          法  官    劉傑民
右正本證明與原本無異。
如不服本判決，應於判決送達後十日內，向本院提出上訴狀。
                                          書記官    林豐富
中    華    民    國      八十九      年  八      月      三十      日
附錄本案論罪科刑法條：
刑法第三百三十九條第一項
意圖為自己或第三人不法之所有，以詐術使人將本人或第三人之物交付者，處五年以
下有期徒刑、拘役或科或併科一千元以下罰金。


司法院資訊處製作；財團法人民間司法改革基金會備份。
